【裁判字號】    89,交訴,21
【裁判日期】    890420
【裁判案由】    公共危險等
【裁判全文】
~w2z2;臺灣臺南地方法院刑事判決~w1z1;              八十九年度交訴字第二一號
    公  訴  人  臺灣台南地方法院檢察署檢察官
    被      告  甲○○
右列被告因過失致死案件，經檢察官提起公訴 (八十八年度偵字第一一三六九、一二
四八三號)，本院判決如左：
    主  文
甲○○因過失致人於死，處有期徒刑壹年，又駕駛動力交通工具肇事，致人受傷而逃
逸，處有期徒刑壹年貳月。應執行有期徒刑貳年。緩刑伍年。
    事  實
一、甲○○於民國（下同）八十六年八月十九日上午六時許，酒後駕駛朋友王進成之
    配偶謝春瑛借其使用之ＳＷ—四三九五號（現該車因未繳牌照稅而註銷牌照，嗣
    過戶至董森泉名下，車號亦變更為Ｄ二─四四三九號）藍色裕隆牌自小客車，沿
    台南市○○路○段由西往東方向行駛，至該路段南順高幹三八號處適逢九十度之
    大轉彎。甲○○原應注意酒後不得駕駛、行經彎道時應減速慢行以順利過彎，更
    不得在彎道超車，並應遵守該路段速限（時速三十公里），及隨時注意車前狀況
    ，而依當時情形復無不能注意之情事，竟疏未注意及此，因同向古金洲駕駛ＵＬ
    ─一六四五號自小客車在內側車道行駛，甲○○因欲超越古金洲車輛，遂自外側
    車道高速行駛至過彎處，車輛因過彎不順失控，追撞同向正騎駛ＶＩＮ—二九七
    號機車在彎道處之陳四美，致陳四美當場彈起摔落地面受傷而陷於無自救力，甲
    ○○肇事後不僅未依道路交通安全處罰條例第六十二條第一項規定，將依法令負
    有救治義務之陳四美送醫救治，反因陳四美機車卡在其車輛底盤上，甲○○竟加
    速拖帶陳四美機車往前朝北方向逃逸，並右轉進入總安街一段，再右轉進入育安
    三街二三八號前，因撞及停放路旁廖美珍所有之ＳＥ─五一六九號自小客車，陳
    四美機車始與甲○○車輛分離，甲○○遂更加速逃逸無蹤，古金洲自後追趕至此
    而告放棄，甲○○隨即將車輛開往許清標所經營之「阿富汽車」修復。受傷倒地
    之陳四美則經路人報警後始送醫救治，惟延至當日上午七時，仍因顱內出血合併
    左額眶骨折傷重不治死亡。嗣臺南市警察局第六分局警員接獲線報，於八十八年
    八月二十四日通知甲○○到案接受調查後而告查獲。
二、案經臺南市警察局第六分局報請台灣台南地方法院檢察署檢察官偵辦暨該署檢察
    官指揮臺南市警察局第三及第六分局查處後自動檢舉偵查起訴。
    理  由
一、右開酒醉駕車致人於死及肇事逃逸等事實業據被告甲○○於警訊及本院審理時坦
    承不諱，而被害人陳四美於上開時、地遭人駕車自後方撞擊因顱內出血合併左額
    眶骨折送醫後死亡之事實，業據公訴人督同法醫相驗屬實，並有道路交通事故調
    查表、相驗屍體證明書、驗斷書、照片八張、現場勘驗筆錄、勘驗草圖、現場採
    證照片六紙附卷可稽。另查被告所駕駛之ＳＷ—四三九五號車輛肇事後即送修完
    竣，然依證人即負責修車之許清標於偵查中結證述：車損集中在引擎蓋、右大燈
    、方向燈，此有許清標所繪車損示意圖及車輛現況照片六紙附於偵卷第三十八頁
    可稽。再經公訴人命警員攝製上開車輛之底盤照片十八張以觀，在引擎底殼及支
    架上仍留有明顯之大刮痕，此與肇事車輛在轉彎時，車輛右側部分先追撞陳四美
    機車，並因車輛卡住陳四美機車拖行一大段距離之狀況相符；當場目擊陳四美被
    車撞死之證人古金洲偵查中亦結證稱：當天清晨約六點左右，我駕駛自小客車行
    經該路段內側車道，我後面有一台裕隆廠牌藍色自小客車要超越我車，行駛在外
    側車道，到轉彎處撞到一臺機車，我看到機車騎士彈起後再摔落地上，事故車與
    機車咬死，結果他一直往前開到總安街一段右轉，．．再右轉一條巷道後機車有
    勾到停在路旁之一輛轎車後才與事故車分離等語。復按車輛駕駛人不得酒後駕車
    、行經彎道應減速慢行且不得在彎道超車、並應注意車前狀況，隨時採取必要之
    安全措施。道路交通安全規則第九十三條第一項第四款、第九十四條第三項、第
    一百零一條第一款、第一百十四條第二款分別定有明文。被告駕車自應注意上述
    道路交通安全規定，且依當時路況，又無不能注意之情形，竟疏不注意及此以致
    肇事顯有過失，並與被害人陳四美死亡具有相當因果關係。綜上，被告過失致死
    及肇事逃逸之行為，事證明確，犯行均堪認定。
二、核被告所為，係犯刑法第二百七十六條第一項過失致死罪及同法第一百八十五條
    之四肇事遺棄罪。被告所犯上開二罪間，罪名不同，罪質互異，應分論併罰。其
    中被告酒醉駕車，因而致人死亡，應依道路交通管理處罰條例第八十六條第一項
    之規定，就刑法第二百七十六條第一項部分加重其刑。至被告肇事逃逸而遺棄被
    害人陳四美之犯行，雖係發生於八十六年八月十九日，但適用法律時刑法第一百
    八十五條之四已於八十八年四月二十一日公布施行，須依刑法第二條第一項所規
    定之從新從輕原則：行為後法律有變更者，適用裁判時之法律。但裁判前之法律
    有利行為人者，適用最有利於行為人之法律。比較新、舊法以為法律之適用，依
    刑法第一百八十五條之四規定：駕駛動力交通工具肇事，致人死傷而逃逸者，處
    六月以上五年以下有期徒刑（新法）。此與同法第二百九十四條第一項規定在處
    罰之刑度上均屬相同。有別者，乃刑法第一百八十五條之四係作為犯，任何人均
    可能違反；刑法第二百九十四條第一項則為純正不作為犯，並限於對無自救力之
    人有「保證人義務」之身分犯始可能觸犯之。而就「因駕駛動力交通工具肇事致
    被害人陷於無自救力，卻逃逸遺棄該被害人者」之上開犯罪情節係屬法規上之競
    合，依從新從輕原則，應適用較新之刑法第一百八十五條之四肇事逃逸罪論處。
    惟被告雖另有遺棄犯行，然陳四美為被告車輛高速衝撞後傷勢極為嚴重（造成左
    額眶骨折之外傷），且隨即為路人報警送醫（因果關係中斷），因傷重不治死亡
    ，是陳四美之死亡仍係導因於被告之前過失行為，而非導因於被告之後遺棄行為
    甚明，因而被告之行為尚不符合遺棄之加重結果犯，併此敘明。本院爰審酌被告
    犯罪之動機、目的、品性、過失程度、犯罪所生危害、犯罪後逾二年始因警員之
    追查而出面認罪，惟偵查中復矢口否認，百般狡辯，嗣經公訴人提起公訴並具體
    求刑有期徒刑四年六個月，褫奪公權三年，被告始於八十九年一月二十八日賠償
    新臺幣一百三十萬元與被害人家屬達成民事和解等一切情狀，爰分別從重量處如
    主文所示之刑，並定應執行刑，以示懲儆。末查被告前未曾受有期徒刑以上刑之
    宣告，有臺灣高等法院被告全國前案紀錄表在卷可稽，其犯後處理態度雖極為可
    議，惟尚屬一時之駕車失慮，始罹刑典，事後於本院審理時已坦承犯行，並一再
    表示內心深覺不安，尚具悔意，被害人家屬對本案判決亦表示無意見，本院認經
    此刑之宣告後，被告應已知警惕而無再犯之虞，因認以暫不執行其刑為當，予以
    宣告緩刑五年，用啟自新，並觀後效。
據上論斷，應依刑事訴訟法第二百九十九條第一項前段、刑法第二百七十六條第一項
、第一百八十五條之四、第五十一條第五款、第七十四條第一款、道路交通管理處罰
條例第八十六條第一項、罰金罰鍰提高標準條例第一條前段，判決如主文。
本案經檢察官吳佳齡到庭執行職務
中    華    民    國      八十九      年      四      月      二十      日
                                臺灣臺南地方法院交通法庭
                                        法  官  張      菁
右正本證明與原本無異。
如不服本判決，應於判決送達後十日內向本院提出上訴狀( 應附繕本 )。
                                        書記官  林  木  村
中    華    民    國      八十九      年      四      月     二十一     日
附錄本案論罪重刑法條全文：
刑法第二百七十六條第一項：
  因過失致人於死者，處二年以下有期徒刑、拘役或二千元以下罰金。
刑法第一百八十五條之四
  駕駛動力交通工具肇事，致人死傷而逃逸者，處六月以上五年以下有期徒刑。
                                                                        １


司法院資訊處製作；財團法人民間司法改革基金會備份。
